【裁判字號】    97,訴,1620
【裁判日期】    970605
【裁判案由】    違反毒品危害防制條例
【裁判全文】
臺灣彰化地方法院刑事判決              97年度訴字第1620號
公  訴  人  臺灣彰化地方法院檢察署檢察官
被      告  甲○○
                    （另案在臺灣彰化看守所羈押中）
上列被告因違反毒品危害防制條例案件，經檢察官提起公訴（97
年度毒偵字第1799號），本院合議庭裁定由受命法官獨任進行簡
式審判程序，茲判決如下：
    主  文
甲○○施用第一級毒品，累犯，處有期徒刑壹年貳月；又施用第
二級毒品，累犯，處有期徒刑捌月。應執行有期徒刑壹年捌月。
    犯罪事實
一、甲○○曾於民國89年間，因施用毒品等案件，經本院以89年
    度訴字第457 號刑事判決分別處有期徒刑8 月、7 月，應執
    行有期徒刑1 年2 月確定；復於90年間因施用第1 、2 級毒
    品案件，經本院以90年度訴字第663 號刑事判決分別判處有
    期徒刑8 月、5 月，應執行有期徒刑1 年確定；因偽造文書
    等案件，經本院以90年度訴字第1184號刑事判決處有期徒刑
    7 月確定，前揭本院90年度訴字第663 號、90年度訴字第11
    84號刑事判決所處有期徒刑，復經聲請由本院以91年度聲字
    第1573號裁定應執行有期徒刑1 年6 月確定後，經移送接續
    執行，並於93年2 月4 日經假釋出監並付保護管束，並於93
    年9 月15日因假釋期滿視為執行完畢；復於94年間因連續施
    用第1 、2 級毒品案件，經本院以94年度訴字第1314號刑事
    判決分別處有期徒刑1 年2 月、10月，應執行有期徒刑1 年
    11月確定後，經移送執行，且於96年6 月27日經假釋出監並
    付保護管束，並經依中華民國96年罪犯減刑條例聲請本院以
    96年度聲減字第799 號裁定就上揭94年間之案件各減為有期
    徒刑7 月、5 月，並定應執行有期徒刑11月又15日確定後，
    於96年8 月12日因假釋期滿視為執行完畢。其前於90年間因
    施用毒品案件，經本院以90年度毒聲字第1494號裁定令入戒
    治處所施以強制戒治，並以91年度毒聲字第1283號裁定停止
    戒治付保護管束，已於91年7 月4 日保護管束期滿視為強制
    戒治執行完畢；復於前揭強制戒治執行完畢釋放5 年內，於
    94年間因施用第1 、2 級毒品案件，經本院於94年10月28
    日以94年度訴字第1314號刑事判決分別處有期徒刑1 年2 月
    、10月，應執行有期徒刑1 年11月，並於94年11月21日確定
    。詎其不知悔改，明知海洛因及甲基安非他命，分別業經公
    告為毒品危害防制條例第2 條第2 項第1 、2 款所列管之第
    1 、2 級毒品，不得非法持有、施用，於前揭強制戒治執行
    完畢釋放後5 年內，並於94年間再犯施用毒品案件，經法院
    判處罪刑確定後，復另基於施用第1 級毒品海洛因、第2 級
    毒品甲基安非他命之犯意，於97年4 月20日中午12時許，在
    彰化縣社頭鄉湳底村湳底巷9 之6 號處，先將海洛因摻入香
    菸內點燃吸食之方式，施用第1 級毒品海洛因1 次後；另將
    甲基安非他命以玻璃球吸食器隔熱燒烤吸食煙霧之方式，施
    用第2 級毒品甲基安非他命1 次。嗣經警方於97年4 月20日
    下午，持本院核發之搜索票前往上址處搜索而查獲，並於同
    日下午4 時30分採尿送驗後，始知上情。
二、案經彰化縣警察局田中分局報請臺灣彰化地方法院檢察署檢
    察官偵查起訴。
    理  由
一、本案被告甲○○所犯係死刑、無期徒刑、最輕本刑為3 年以
    上有期徒刑以外之罪，其於準備程序就前揭被訴事實為有罪
    之陳述，經受命法官告知簡式審判程序之旨，並聽取其與公
    訴人之意見後，本院認無不得或不宜改依簡式審判程序進行
    之處，爰依刑事訴訟法第273 條之1 第1 項、第284 條之1
    ，裁定本案由受命法官獨任進行簡式審判程序，合先敘明。
二、訊據被告對其於上揭時、地，施用第1 級毒品海洛因1 次之
    事實，坦承不諱（參見本院97年6 月4 日審判筆錄）。另查
    ：
  (一)被告係於97年4 月20日下午4 時30分，經警方採集被告尿液
    送驗結果，呈嗎啡陽性反應，此有詮昕科技股份有限公司97
    年5 月6 日報告編號00000000號濫用藥物尿液檢驗報告及委
    託檢驗尿液代號與真實姓名對照表各1 紙（參見彰化縣警察
    局田中分局田警分偵字第0970006730號警卷第26頁、臺灣彰
    化地方法院檢察署97年度毒偵字第1799號偵查卷宗第14頁）
    附卷可稽，足見被告確有施用第1 級毒品海洛因之事實，應
    可認定。
  (二)按海洛因施用入人體後水解還原成嗎啡，再循嗎啡之代謝方
    式排出體外，業據行政院衛生署藥物食品檢驗局73藥檢壹字
    第030221號函說明綦詳，且依醫學臨床實驗及根據英國藥學
    會出版Isolation and Indentification of Drugs一書第2
    版載明：口服或注射海洛因後可快速吸收，並於血液中迅速
    代謝成6 —乙醯嗎啡，然後轉變成嗎啡；再毒品施用後於尿
    液、血液中可檢出之最大時限，與施用劑量、施用頻率、施
    用方式、施用者飲水量之多寡、個人體質、檢體收集時間點
    及所用檢測方法之靈敏度等因素有關，因個案而異，一般於
    尿液中可檢出之最大時限，古柯鹼為施用後1 至4 天、海洛
    因為2 至4 天、嗎啡為2 至4 天、大麻為1 至10天、安非他
    命為1 至4 天、甲基安非他命為1 至5 天、MDMA為1 至4 天
    、MDA 為1 至4 天、Ketamine為2 至4 天等語，業經行政院
    衛生署管制藥品管理局92年7 月23日管檢字第0920005609號
    函載明明確。是參酌前揭報告，被告自白於前揭時間分別有
    施用第1 級毒品海洛因、第2 級毒品甲基安非他命各1 次之
    犯行等語，核與事實相符，應堪採信。
  (三)施用第1 、2 級毒品為犯罪行為，毒品危害防制條例第10條
    定有處罰明文。故施用第1 、2 級毒品者，依前揭規定本應
    科以刑罰。惟基於刑事政策，對合於一定條件之施用者，則
    依同條例第20條、第23條之規定，施以觀察、勒戒及強制戒
    治之保安處分。毒品危害防制條例於92年7 月9 日修正公布
    ，自93年1 月9 日施行，其中第20條、第23條將施用毒品之
    刑事處遇程序，區分為「初犯」及「5 年內再犯」、「5 年
    後再犯」。依其立法理由之說明：「初犯」，經觀察、勒戒
    或強制戒治後，應為不起訴處分或不付審理之裁定；經觀察
    、勒戒或強制戒治執行完畢釋放後，「5 年內再犯」者，因
    其再犯率甚高，原實施之觀察、勒戒及強制戒治既已無法收
    其實效，爰依法追訴或裁定交付審理。至於經觀察、勒戒或
    強制戒治執行完畢釋放後，「5 年後再犯」者，前所實施之
    觀察、勒戒或強制戒治已足以遮斷其施用毒品之毒癮，為期
    自新及協助其斷除毒癮，仍適用「初犯」規定，先經觀察、
    勒戒或強制戒治之程序。從而依修正後之規定，僅限於「初
    犯」及「5 年後再犯」二種情形，始應先經觀察、勒戒或強
    制戒治程序。倘被告於5 年內已再犯，經依法追訴處罰，縱
    其第3 次（或第3 次以上）再度施用毒品之時間，在初犯經
    觀察、勒戒或強制戒治執行完畢釋放5 年以後，已不合於「
    5 年後再犯」之規定，且因已於「5 年內再犯」，顯見其再
    犯率甚高，原實施觀察、勒戒或強制戒治，已無法收其實效
    ，即應依該條例第10條處罰（最高法院95年度第7 次刑事庭
    會議決議要旨參照）。經查，被告前於90年間因施用毒品案
    件，經本院以90年度毒聲字第1494號裁定令入戒治處所施以
    強制戒治，並以91年度毒聲字第1283號裁定停止戒治付保護
    管束，已於91年7 月4 日保護管束期滿視為強制戒治執行完
    畢；復於前揭強制戒治執行完畢釋放5 年內，於94年間因連
    續施用第1 、2 級毒品案件，經本院於94年10月28日以94年
    度訴字第1314號刑事判決分別處有期徒刑1 年2 月、10月，
    應執行有期徒刑1 年11月，並於94年11月21日確定等情之事
    實，此有臺灣高等法院被告前案紀錄表、臺灣彰化地方法院
    檢察署刑案資料查註紀錄表各1 份附卷可參。被告前既曾因
    施用毒品案件，經強制戒治後，復於強制戒治執行完畢釋放
    後5 年內，再犯施用毒品罪，且經法院判處罪刑確定，被告
    於前揭時間分別再度施用海洛因、甲基安非他命各1 次之犯
    行等情，即非屬毒品危害防制條例第20條第3 項所定「5 年
    後再犯」之情形，檢察官逕行起訴，要無不合。依前開說明
    ，本案被告上開所為，係於上揭強制戒治執行完畢釋放後5
    年內，再犯施用第1 、2 級毒品罪，且經法院判處罪刑確定
    後，再度各犯本案之毒品危害防制條例第10條第1 、2 項施
    用第1 、2 級毒品罪，本案事證明確，被告上開犯行，洵堪
    認定。
三、按海洛因、甲基安非他命為毒品危害防制條例第2 條第2 項
    第1 、2 款所明定之第1 、2 級毒品。核被告所為，各係犯
    同條例第10條第1 項之施用第1 級毒品罪及同條例第10條第
    2 項之施用第2 級毒品罪。被告持有第1 、2 級毒品進而施
    用，持有之低度行為各為施用之高度行為所吸收，均不另論
    持有毒品之罪。被告所犯上開2 罪，犯意各別，行為互異，
    應分論併罰。另查，被告曾於89年間，因施用毒品等案件，
    經本院以89年度訴字第457 號刑事判決分別處有期徒刑8 月
    、7 月，應執行有期徒刑1 年2 月確定；復於90年間因施用
    第1 、2 級毒品案件，經本院以90年度訴字第663 號刑事判
    決分別判處有期徒刑8 月、5 月，應執行有期徒刑1 年確定
    ；因偽造文書等案件，經本院以90年度訴字第1184號刑事判
    決處有期徒刑7 月確定，前揭本院90年度訴字第663 號、90
    年度訴字第1184號刑事判決所處有期徒刑，復經聲請由本院
    以91年度聲字第1573號裁定應執行有期徒刑1 年6 月確定後
    ，經移送接續執行，並於93年2 月4 日經假釋出監並付保護
    管束，並於93年9 月15日因假釋期滿視為執行完畢；復於94
    年間因連續施用第1 、2 級毒品案件，經本院以94年度訴字
    第1314號刑事判決分別處有期徒刑1 年2 月、10月，應執行
    有期徒刑1 年11月確定後，經移送執行，且於96年6 月27日
    經假釋出監並付保護管束，並經依中華民國96年罪犯減刑條
    例聲請本院以96年度聲減字第799 號裁定就上揭94年間之案
    件各減為有期徒刑7 月、5 月，並定應執行有期徒刑11月又
    15日確定後，於96年8 月12日因假釋期滿視為執行完畢等情
    ，此有臺灣高等法院被告前案紀錄表、臺灣彰化地方法院檢
    察署刑案資料查註紀錄表各1 份存卷可考，其於5 年內故意
    再犯本案有期徒刑以上之2 罪，均應依刑法第47條第1 項之
    規定，論以累犯，並各加重其刑。爰審酌被告施用毒品雖乃
    自戕一己之身體健康，尚未對他人造成危害，且犯後已坦承
    犯行，然其前因施用毒品案件，經強制戒治執行完畢釋放後
    ，仍未能徹底戒絕毒品，於強制戒治執行完畢釋放後5 年內
    ，並於94年間再犯施用毒品案件，經法院判處罪刑確定後，
    猶仍未能徹底戒絕毒品，復犯本案施用毒品罪，顯見其無戒
    毒悔改之意等一切情狀，各量處如主文所示之刑，並定其應
    執行之刑。另扣案海洛因粉末1 包（毛重約0.1 公克）、分
    裝袋1 包、糖粉1 包、塑膠鏟管3 支、玻璃吸食器1 個，被
    告均否認為其所有，經查，案外人曾雅玲於警詢中供述上揭
    查扣物品為案外人黃貞嘉所有，核與被告所辯相符，是上揭
    物品核與本案無關，非被告所有供其施用第1 級毒品海洛因
    所用之物，本院亦不得予以宣告沒收，爰不另為沒收銷燬或
    沒收之諭知，併此敘明。
據上論斷，應依刑事訴訟法第273 條之1 第1 項、第299 條第1
項前段，毒品危害防制條例第10條第1 項、第2 項，刑法第11條
前段、第47條第1 項、第51條第5 款，判決如主文。
本案經檢察官吳芙如到庭執行職務。
中    華    民    國    97    年    6     月    5     日
                  刑事第八庭      法  官  唐中興
以上正本證明與原本無異。
如不服本判決，應於判決送達後10日內，向本院提出上訴書狀，
上訴書狀應「敘述具體上訴理由」，並按他造當事人之人數附繕
本。「切勿逕送上級法院」。
中    華    民    國    97    年    6     月    5     日
                                  書記官  吳政
【附錄本案判決論罪科刑法條全文】：
毒品危害防制條例第10條
施用第1級毒品者，處6月以上5年以下有期徒刑。
施用第2級毒品者，處3年以下有期徒刑。


司法院資訊處製作；財團法人民間司法改革基金會備份。
